【裁判字號】    99,消債抗,60
【裁判日期】    990408
【裁判案由】    消債聲明異議
【裁判全文】
臺灣高雄地方法院民事裁定            99年度消債抗字第60號
抗  告  人  丙○○
相  對  人  台新國際商業銀行股份有限公司
法定代理人  乙○○
相  對  人  萬泰商業銀行股份有限公司
法定代理人  丁○○
代  理  人  朱有慶
相  對  人  安泰商業銀行股份有限公司
法定代理人  甲○○
上列當事人間因消費者債務清理條例聲明異議事件，抗告人對於
民國99年1 月22日本院98年度事聲字第155 號第一審裁定提起抗
告，本院管轄之第二審合議庭裁定如下：
    主  文
抗告駁回。
抗告程序費用新臺幣壹仟元由抗告人負擔。
    理  由
一、抗告意旨略以：抗告人每月薪資須扣除所得稅、公保費、伙
    食費、健保費、退撫基金後，方為其實領金額，原審以稅務
    電子閘門認定其收入，對抗告人稍欠公允，且抗告人現任職
    分隊長而領有主管加給新臺幣（下同）4,990 元，另派駐離
    島而領有地域加給7,500 元，若將來調整職務而非任職主管
    ，即無此二項收入，又抗告人之長子於24歲、長女於22歲方
    得大學畢業就職，並非年滿20歲即得就業謀生，則在此之前
    其等仍須抗告人扶養，是以抗告人之更生方案仍以每個月清
    償2 萬元為當，為此抗告人爰依法提起本件抗告，請求廢棄
    原裁定等語。
二、按債務人有薪資、執行業務所得或其他固定收入，法院認更
    生方案之條件公允者，得不經債權人會議可決，逕依債務人
    之聲請或依職權以裁定認可更生方案；有下列情形之一者，
    法院不得為前項之認可：三、無擔保及無優先權債權受償總
    額，顯低於法院裁定開始更生程序時，依清算程序所得受償
    之總額，消費者債務清理條例第64條第1 項定有明文。衡以
    消費者債務清理條例設制目的，乃使經濟上已陷於窘境之債
    務人，得藉由重建型之更生程序或清算型之清算程序清理其
    債務，以妥適調整債務人與債權人及其他利害關係人間之權
    利義務關係，保障債權人獲得公平受償，並謀求消費者經濟
    生活之重建復甦機會。是上開條文所稱「條件公允」者，自
    應審酌更生方案之內容是否詳為考量債務人之償債能力及償
    債基礎，並兼顧債權人受償利益，如債務人之經濟狀況在可
    預期之將來必發生變動，例如房屋貸款即將到期、懷孕子女
    將要出生致扶養費用增加、或未成年子女成年後失其受扶養
    權利等情形，自應於擬定更生方案時加以斟酌。
三、經查：
  (一)本院係於民國97年11月5 日裁定相對人開始更生程序，而抗
    告人所有之房地，經本院於97年6 月9 日以雄院高97年度執
    溫字第125557號函請研揚不動產估價師事務所鑑價結果，系
    爭房地當時市值總價為6,812,000 元，此有研揚不動產估價
    師事務所出具之鑑定報告可參（見原審院卷第12頁）。而依
    系爭更生方案所示，抗告人上開房地所負抵押債務為4,752,
    657 元，無擔保債務總額為4,105,316 元，依更生方案履行
    後無擔保債務受償總額為192 萬元。則如本件係依清算程序
    進行，將上開房地列入清算財團計算結果，除可完全清償抵
    押債務外，無擔保債務尚可受償2,059,343 元，顯高於無擔
    保債權人依更生程序所得受償之總額，是依消費者債務清理
    條例第64條第2 項第3 款之規定自不得認可系爭更生方案。
  (二)抗告人任職於行政院海岸巡防署，於95、96、97年間總所得
    分別為885,289 元、930,370 元、959,839 元，平均月所得
    為分別為73,774元、77,531元、79,987元，此有抗告人95、
    96年度綜合所得稅各類所得資料清單、97年度稅務電子閘門
    財產所得調件明細表可證（見原審卷第21至22頁、更生卷第
    22至23頁），則以抗告人97年度之收入距今較近而較符現情
    ，並參以前揭資料所示抗告人收入穩定，每年所得均有略微
    調升等情，足認抗告人平均月收入應有79,987元，而抗告人
    對其每月必要支出為房貸費用32,000元及必要生活費21,207
    元並無爭執，則以其每月收入79,987元扣除上開支出，尚餘
    26,780元可供清償，是原認可裁定之更生方案以每月2 萬元
    為清償金額自非公允。又抗告人固主張其將來可能因調職而
    薪資降低云云，然更生方案是否允當應係斟酌現時相對人之
    固定收入及必要支出，而定其公允之還款方案即可，而抗告
    人將來是否調職，須視其任職表現、機關內部考量等等諸多
    因素而定，係屬無法確定之情事，自非目前得審酌之確定事
    項，抗告人主張應不可採。至抗告人雖主張其實際領取之薪
    資並未如稅務閘門資料所示，然此係因扣除健保費、公保費
    等支出所致，而該些支出本係應計入抗告人之必要生活費用
    之中，自不得於計算抗告人之收入時予以剔除，以免造成重
    複扣除而使更生方案有所不公，是抗告人此項主張亦不可採
    。
  (三)又抗告人之未成年子女2 名分別於80年4 月17日、85年3 月
    23日出生此有戶籍謄本附卷可稽（見更生卷第56頁至57頁）
    ，則其等應分別於100 年4 月17日、105 年3 月23日成年，
    而抗告人於該2 名未成年子女成年後自免其扶養義務，此部
    分因免除扶養義務所無須支出之扶養費用，對於債權人權益
    影響非微，自應於更生方案中予以審酌。而抗告意旨雖主張
    其未成年子女於22、24歲之前，將仍是在學學生或仍在服兵
    役，而應可預期仍有受扶養之權利及必要云云。然子女既已
    成年，如智識正常，身體健全，客觀上即有一定之謀生能力
    ，得依自己之智識、勞力維持自己之生活，故即使為在學學
    生，仍須不能期待其工作，或已盡相當之能事，仍不能覓得
    職業者，始得主張有受扶養之權利，而此些事由是否存在，
    自不能於子女尚未成年之前預為假設，即遽謂子女於成年後
    仍應受扶養，況服兵役中之役男在軍中生活所需均由國家供
    給，並領有薪餉，應無須抗告人扶養之必要，是抗告人主張
    尚非可採。
四、綜上所述，抗告人之抗告均無理由。原審裁定以原更生方案
    有消債條例第64條第2 項第3 款之情形，且更生方案未審酌
    抗告人之現今實際所得，並有抗告人於償債期間內，有可預
    期減少之扶養費用支出，卻未將此部分金額納入更生方案中
    之情，而尚難認條件公允，從而廢棄本院司法事務官依職權
    認可更生方案之處分，核無違誤，抗告意旨指摘原裁定不當
    ，求予廢棄原審裁定，為無理由，應予駁回。
五、據上論結，本件抗告為無理由，依消費者債務清理條例第15
    條，民事訴訟法第495 條之1 第1 項、第449 條第1 項、第
    95條、第78條，裁定如主文。
中    華    民    國    99    年    4     月    8     日
                  民事第四庭  審判長法  官  黃宏欽
                                    法  官  楊淑珍
                                    法  官  楊淑儀
以上正本證明與原本無異。
本裁定不得再抗告。
中    華    民    國    99    年    4     月    8     日
                                    書記官  王資惠

司法院資訊處製作；財團法人民間司法改革基金會備份。
